【裁判字號】    95,破抗,21
【裁判日期】    951002
【裁判案由】    宣告破產
【裁判全文】
臺灣高等法院臺中分院民事裁定          95年度破抗字第21號
抗  告  人  乙○○
送達代收人  甲○○
上列抗告人因聲請宣告破產事件，對於中華民國95年9月1日臺灣
台中地方法院95年度破字第31號所為裁定提起抗告，本院裁定如
下：
    主    文
抗告駁回。
抗告程序費用由抗告人負擔。
    理    由
一、抗告意旨略以：原法院已查明認定抗告人確實已經負債大於
    資產，陷於客觀上不能清償債務之情況，符合宣告破產之要
    件，然竟不能持平審認，准予人民法定效果之權利，卻反以
    自己主觀之立場，擅自去除符合法定要件應有之效果，實有
    損於債務人之合法權益。另債務人現有之財產，均未有別除
    權存在，為普通財產者尚有新台幣（以下同）30餘萬元，仍
    得構成破產財團，用以支付破產程序所生之費用及分配債務
    。是本破產事件，應有破產宣告之法律上實益存在，抗告人
    請求宣告破產應有理由云云。
二、按破產管理人之報酬為財團費用；破產人及其家屬之必要生
    活費，視為財團費用。財團費用及財團債務，應先於破產債
    權，隨時由破產人依破產法之規定清償之。破產宣告後，如
    破產財團之財產不敷清償財團費用及財團債務時，法院因破
    產管理人之聲請，應以裁定宣告破產終止，破產法第95條第
    1項第3款、同條第2項、第97條、第148條分別定有明文。又
    破產法第57條規定，債務人不能清償債務者，固得宣告破產
    ，然依上開破產法第148條規定之旨趣，如債務人之財產不
    敷清償破產財團費用及財團債務時，即應認無宣告破產之實
    益，最高法院86年度台抗字第479號裁定可資參照。是以破
    產程序，乃債務人無力對全體債權人清償債務時，由法院介
    入，強制將債務人之全部財產依一定程序為變價及分配，使
    全體債權人得以公平受償之程序。故債務人之財產如可預見
    不敷清償破產財團費用及財團債務，致使多數債權人之普通
    債權無法獲得公平滿足，即無宣告破產之實益，而如仍進行
    破產程序，顯與破產制度之本旨及目的有違，即不應准許。
三、經查，抗告人共積欠台北富邦商業銀行、日盛國際商業銀行
    、大眾商業銀行、玉山商業銀行、遠東國際商業銀行、荷蘭
    銀行、華僑商業銀行、美商美國運通卡股份有限公司、中國
    信託商業銀行與台新國際商業銀行等10家銀行之債務 280萬
    4280元，此為抗告人所自承，並據抗告人提出銀行債務明細
    表一紙可稽（參原審卷第18頁）。抗告人於94年度之總所得
    為1萬4310元，其原本另有兩筆不動產，分別是位於台中市
    北屯區○○段0000-000號土地與台中市○○區○○里○○路
    ○段171號6樓之房屋，然於95年6月28向原法院聲請宣告破產
    之前兩天即95年6月26日才以買賣為由移轉登記予他人，此
    有原法院調取抗告人之稅務電子閘門財產所得調件明細表與
    建物、土地登記謄本可稽（參原審卷第30至32頁、第81至84
    頁），則抗告人主張其資產及所得顯已不能清償其債務，依
    法即有破產之原因等情，雖堪以採信。惟抗告人自稱目前失
    業，僅靠其配偶林巧真每月約2萬3000元之收入維持全家人
    之生活，且抗告人尚有兩名幼年子女，分別是長子陳泓皓（
    民國89年3月6日出生）與長女陳姿婷（民國94年11月10日出
    生）需扶養之事實，有抗告人之全戶之戶籍謄本一份可稽（
    參原審卷第15、16頁）。則以94年度所得稅扶養親屬免稅額
    每人為7萬4000元計算抗告人必要之生活費，抗告人每年至
    少即需支出必要生活費「29萬6000元」（74000元×4人＝
    296000元），而本件如宣告抗告人破產，抗告人尚須支付破
    產管理人之報酬，按破產管理人之報酬如以最低之基本工資
    每月1萬5840元計算，每年至少亦須支出「19萬0080元」（
    15840元×12月＝190080元）。從而，本件如宣告抗告人破
    產，參照破產法第95條1項第3款及同條第2項之規定，抗告
    人每年應支出之財團費用至少應包括破產管理人之報酬及破
    產人與其家屬之必要生活費即高達「48萬6080元」（296000
    元＋190080元＝486080元），而抗告人之收入目前每月2萬
    3000元，年總收入亦僅「27萬6000元」（23000元×12月＝
    276000元），尚不足以維持全家之必要生活費用，何能支付
    破產管理人之報酬？雖抗告人主張其尚有30萬3100元之現金
    ，並提出其將該現金向台灣銀行購買兌換該銀行簽發之同類
    銀行支票（俗稱台支）影本為證（參原審卷第66頁）；縱認
    該30萬3100元確為抗告人所有，但抗告人每年應支出之財團
    費用及生活費用至少即高達48萬6080元，如上所述，而依「
    各級法院辦案期限實施要點」第2點第2項之規定，破產事件
    之辦案期限為2年，則抗告人在兩年之破產期間應支付之財
    團費用至少即高達「97萬2160元」（486080元×2年＝9721
    60元），已遠逾於上開抗告人兩年家庭總收入之「55萬2000
    元」（27600元×2年＝552000元）之款項。綜上，抗告人之
    財產於扣除上開破產管理人之報酬及生活費用後，已無餘額
    可供構成破產財團，自無法清償破產債權，揆諸上開破產法
    第148條規定之旨趣及最高法院86年度台抗字第479號裁定意
    旨，本件抗告人聲請宣告破產即無實益，不應准許。原法院
    據以裁定予以駁回，核無違誤。抗告意旨，指摘原裁定不當
    ，求予廢棄，為無理由，應予駁回。
四、據上論結，本件抗告為無理由，應依破產法第5條，民事訴
    訟法第495條之1第1項、第449條第1項、第95條、第78條，
    裁定如主文。
中    華    民    國    95    年    10    月    2     日
                      民事第三庭審判長法  官  陳照德
                                      法  官  蔡王金全
                                      法  官  陳成泉
以上正本係照原本作成。
不得再抗告。
                                      書記官  許哲禎
中    華    民    國    95    年    10    月    3     日
                                                      Ｈ


司法院資訊處製作；財團法人民間司法改革基金會備份。
